臺灣板橋地方法院刑事判決　　　　　　　 96年度訴字第159號
公　訴　人　臺灣板橋地方法院檢察署檢察官
被　　　告　乙○○
上列被告因違反毒品危害防制條例案件，經檢察官提起公訴（95
年度毒偵字第8311號），本院判決如后：
    主  文
本件公訴不受理。
    理  由
一、公訴意旨略稱：被告乙○○前因施用毒品案件，經本院以87
    年度毒聲字第1900號裁定送強制戒治，復經同法院以88年度
    第668 號裁定停止戒治付保護管束，於民國88年9 月7 日期
    滿，經臺灣板橋地方法院檢察署檢察官於88年11月5 日，以
    88年度戒毒偵字第106 號不起訴處分確定。復因施用第2 級
    毒品安非他命案件，經送強制戒治，並由本署檢察官以91年
    度毒偵字第778 號聲請簡易判決處刑，經臺灣板橋地方法院
    以91年度板簡字第1106號判處有期徒刑5 月於91年9 月9 日
    確定，另因偽造貨幣案件，經臺灣板橋地方法院以91年度訴
    字第1391號判決有期徒刑3 年4 月，於91年12月6 日確定；
    而強制戒治部分於92年1 月22日停止戒治出所後，接續執行
    上開二案徒刑，於95年1 月11日縮短刑期假釋付保護管束出
    監，並於95年5 月14日期滿視為執行完畢。詎仍不知悔改，
    於強制戒治執行完畢釋放後5 年內，基於施用第1 級毒品海
    洛因、第2 級毒品甲基安非他命之犯意，於95年9 月1 日18
    時20分許為警採尿回溯26小時、96小時內某時，在臺北縣永
    和市○○路4 號公園內，施用海洛因、甲基安非他命。經警
    於95年9 月1 日14時55分許，在臺北市中山區○○○路○段1
    號14樓之6 查獲，因認被告涉犯毒品危害防制條例第10 條1
    項之施用第一級毒品罪嫌及同條例第10條第2 項之施用第二
    級毒品罪嫌云云。
二、按已經提起公訴或自訴之案件，在同一法院重行起訴者，應
    諭知不受理之判決，並得不經言詞辯論為之，刑事訴訟法第
    303 條第2 款、第307 條分別定有明文。經查，本件被告乙
    ○○基於施用第一級毒品海洛因之犯意，自95年7 月中旬某
    日起至同年11月25日止，在其位於臺北縣中和市○○街12巷
    24號2 樓住處，以將海洛因摻入香煙內點燃後吸食煙氣之方
    式，平均1 天施用海洛因2 次而多次施用海洛因；另又基於
    施用第二級毒品甲基安非他命之犯意，自95年7 月中旬某日
    起至同年11月25日止，在同上住處，以將甲基安非他命置於
    玻璃球內燒烤後吸食煙氣之方式，平均2 天施用甲基安非他
    命1 次而多次施用甲基安非他命，經臺灣板橋地方法院檢察
    署95年度毒偵字第5552號案以被告係犯毒品危害防制條例第
    10條第1 項之施用第一級毒品罪及同條例第10條第2 項之施
    用第二級毒品罪，由該署檢察官於95年9 月14日提起公訴，
    並於95年9 月25日繫屬本院（95年度訴字2854號），暨臺灣
    臺北地方法院檢察署95年度毒偵字第2871號案承辦檢察官移
    送本院併案審理，嗣並經本院於95年12月29日以95年度訴字
    第2854號刑事判決各判處被告有期徒刑十月、六月，並定應
    執行有期徒刑一年二月，復經被告提起上訴在案，此經本院
    調閱本院95年度訴字第2854號案卷核閱無訛，且有本院辦理
    刑事案件電話紀錄查詢表附於本院卷可憑。復按刑法修正條
    文於94年2 月2 日經總統公布，並自95年7 月1 日起施行，
    其中原刑法第56條之連續犯規定業經刪除，即修正後之刑法
    已無連續犯得論以裁判上一罪之情形，參照該修正條文之立
    法理由，即修正條文說明謂「至連續犯廢除後，對於部分習
    慣犯，例如竊盜、吸毒等犯罪，是否會因適用數罪併罰而使
    刑罰過重產生不合理之現象一節，在實務上應可參考德、日
    等國之經驗，委由學界及實務以補充解釋之方式，發展接續
    犯之概念，對於合乎『接續犯』或『包括的一罪』之情形，
    認為構成單一之犯罪，以限縮數罪併罰之範圍，用以解決上
    述問題。」等語，則依前揭修法意旨，於修正刑法施行後，
    自應就多次施用毒品之犯罪重新檢討是否合乎『接續犯』或
    『包括的一罪』之情形，其中屬包括一罪概念中之「集合犯
    」，係立法者在犯罪構成要件所描述及預設之該當行為，本
    身即具有不斷反覆實施之特性，而是否為集合犯之判斷標準
    ，其一類型係從法條文義即可得知，如「收集」國防機密罪
    、「收集」偽造通用貨幣罪，由法條所規定「收集」之文義
    ，即知「收集」之行為具有不斷實施之特性；另一集合犯之
    類型，則係由構成要件規範目的與日常生活經驗之典型違犯
    型態加以判斷，例如基於吸毒成癮之道理，再衡諸法院實務
    經驗，反覆成習之多次施用毒品舉止，實係施用毒品罪違犯
    之常態與典型，則行為人反覆多次之施用毒品行為，即係犯
    單一施用毒品罪之集合犯行為（同此見解者，參張淳淙，「
    從刑法修正論行為之罪數」，刊載於司法周刊1286期司法文
    選別冊；林鈺雄，「跨連新舊法之施用毒品行為─兼論行為
    單數與集合犯、接續犯概念之比較」，刊載於臺灣本土法學
    雜誌，第84期，頁14 1以下）。本件被告犯施用第一級毒品
    罪及施用第二級毒品罪時間，依本件起訴書所載，則分別為
    95年9 月1 日18時20分許為警採尿回溯26小時、96小時內某
    時，該等犯罪時間均屬前案犯罪時間（即95年7 月中旬某日
    起至同年11月25日止）之範疇內，而被告於本院審理時復供
    承：關於吸食安非他命部分，伊從95年7 月開始吸食，一直
    吸食到96年3 月12日最後一次被查獲當天為止，約二至三天
    施用一次，關於海洛因部分，伊從95年7 月份開始吸食，一
    直吸食到96年4 月2 日，剛開始一天二次，後來增加一天四
    到五次，在伊前案95年8 月4 日及8 月22日被查獲後，伊還
    是有施用安非他命及海洛因，95年8 月22日被查獲後，到本
    案95年9 月1 日被查獲這段期間，伊約二至三天施用安非他
    命一次，海洛因應該是約一天施用三次等語（見本院96年4
    月24日準備程序筆錄），衡諸吸毒者常成癮，反覆成習之多
    次施用毒品舉止，實係施用毒品罪違犯之常態與典型，被告
    所供稱其於95年8 月22日至96年9 月1 日期間，約二或三天
    施用安非他命，且每天均施用海洛因等情，應屬可信，是以
    被告所犯之前後二案施用第一級毒品行為及施用第二級毒品
    行為，均係屬實質上一罪之集合犯行為，應各論以一罪，為
    同一案件，應無疑義。本件公訴人就同一案件，向本院重行
    起訴，並於96年1 月9 日繫屬本院，此有臺灣板橋地方法院
    檢察署96年1 月9 日甲○榮速95毒偵8311字第2625號函上之
    本院收狀戳附卷可憑，依照上開說明，本件爰不經言詞辯論
    ，逕為諭知不受理之判決。
三、至本件被告乙○○既經不受理判決，則關於被告之移送併辦
    部分（臺灣臺北地方法院檢察署96年度毒偵字第558 號案及
    臺灣板橋地方法院檢察署96年度毒偵字第209 號、第1989號
    案），即應退回檢察官，由檢察官另行依法處理。
據上論斷，應依刑事訴訟法第303 條第2 款、第307 條，判決如
主文。
中　　華　　民　　國　　96　　年　　5 　　月　　1 　　日
                  刑事第十四庭  審判長法　官  林海祥
                                      法  官  朱敏賢
                                      法  官  汪怡君
以上正本證明與原本無異
如不服本判決應於送達後10日內向本院提出上訴狀
                                      書記官　陳金鳳
中　　華　　民　　國　　96　　年　　5 　　月　　1 　　日
